【裁判字號】    98,交聲,67
【裁判日期】    980527
【裁判案由】    違反道路交通管理處罰條例聲明異議
【裁判全文】
臺灣花蓮地方法院交通事件裁定          98年度交聲字第67號
原處分機關  交通部公路總局臺北區監理所花蓮監理站
異  議  人
即受處分人  乙○○
上列異議人即受處分人因違反道路交通管理處罰條例案件，對於
交通部公路總局臺北區監理所花蓮監理站中華民國 98年2月18日
所為之處分（原處分案號：花監違字第裁44-C00000000號）聲明
異議，本院裁定如下：
    主  文
原處分撤銷。
乙○○不罰。
    理  由
一、原處分機關處分意旨略以：異議人即受處分人乙○○因於民
    國97年11月7日7時41分許，在台北縣中和市○○路○段67號
    前，駕駛車牌號碼 ABE-016號重型機車有「違規停車」之違
    規，經台北縣政府警察局中和分局舉發，掣發北縣警交字第
    C00000000 號舉發違反道路交通管理事件通知單，並移送原
    處分機關，原處分機關即依道路交通管理處罰條例第55條第
    3款，裁處異議人即受處分人罰鍰新臺幣（下同）300元，並
    註明上開罰鍰逾期不繳納之處分。
二、異議人即受處分人異議意旨則以：其名下無任何機車，也多
    年未騎機車，其未騎乘機車違規停車，亦未騎過車牌號碼AB
    E- 016號重型機車，疑似身分證件被他人盜用，為此聲明異
    議等語。
三、按汽車駕駛人，在設有禁止臨時停車標誌處所臨時停車，處
    新臺幣300元以上600元以下罰鍰，道路交通管理處罰條例第
    55條第3款固定有明文。
四、然查：
（一）車牌號碼 ABE-016號重型機車之車主為甲○○之事實，有
      車號查詢重型機車車籍列印資料乙紙在卷可稽。而證人甲
      ○○於本院調查中業已證稱：前開重型機車確實為其所有
      ，然不認識異議人即受處分人，亦從未將該機車借給異議
      人即受處分人。其在快炒店擔任廚師，店裡的員工也會騎
      該機車，平常有朋友要騎，就會讓他們騎，該機車平常都
      是放在店裡，已不記得97年11月17日7時 41分時該機車借
      給何人騎乘等語。足見前開機車車主於前開時日，並未將
      該機車借予異議人即受處分人。
（二）又證人張世穎即開立本件舉發違反道路交通管理事件通知
      單之臺北縣政府警察局中和分局南勢派出所警員於本院調
      查中亦結證稱：可以肯定當時違規之人不是在庭之受處分
      人即異議人乙○○，因當時違規的人不修邊幅，大白天就
      到小吃攤喝酒，感覺有酗酒的習慣，跟在庭之異議人即受
      處分人感覺氣質差很多，身高也比在庭的異議人即受處分
      人矮一點，衣著、打扮都差太多等語。復已明確指認到庭
      之異議人即受處分人並非當日車牌號碼 ABE-016號重型機
      車之違規駕駛人。
（三）觀諸本件舉發違反道路交通管理事件通知單，雖記載駕駛
      人為「乙○○」，且載明其出生年月日、身分證統一編號
      及地址，收受通知聯者簽章欄，則記載「拒簽」，惟當時
      舉發情形，據證人張世穎證稱：其看到違規人，上前要舉
      發，違規人就拿出 1張行照，其登記完車主姓名後，請其
      拿出駕駛執照，違規人說沒有帶，其就問其身分證字號，
      違規人也忘記身分證字號，並說住附近要回家拿，其就先
      確認他的電話，違規人回家後有打電話給其，就唸出身分
      證字號給其，其問違規人叫什麼名字，他說叫乙○○，以
      上資料均是在打電話時跟其講的，他說他跟老婆吵架，不
      方便出來，其等的勤務是兩個小時，所以其在上面寫拒簽
      等語。從而前開舉發違反道路交通管理事件通知單上所載
      違規人之姓名及身分證字號，竟是依照違規人回家後，再
      以電話告知警員張世穎之內容填載，違規人未曾提出任何
      身分證明文件，警員張世穎亦無核對任何身分證明文件，
      「拒簽」二字，亦係由警員張世穎所填載，足徵警員張世
      穎未盡查核之能事，釐清違規人是否真為異議人即受處分
      人，即逕行舉發異議人即受處分人乙○○違規，顯見其舉
      發程序輕率不當，自無法僅憑舉發違反道路交通管理事件
      通知單之記載，即遽認異議人即受處分人為本件違規之人
      。
（四）參諸台北縣政府警察局中和分局秀山派出所亦曾舉發異議
      人即受處分人於 96年12月6日23時許，在台北縣中和市○
      ○街 385號前，有汽車駕駛人酒精濃度超過規定之違規，
      並由交通部公路總局台北區監理所板橋監理站依道路交通
      管理處罰條例第35條第1項第1款、第24條第1項第2款規定
      ，裁處45,000元，施以道安講習，經異議人即受處分人聲
      明異議，嗣經臺灣板橋地方法院查明違規者另有其人，異
      議人即受處分人所辯其身分資料遭冒用乙節，確屬有據，
      而以98年度交聲字第 331號將原處分撤銷，諭知乙○○不
      罰，有前開裁定書乙紙附卷可參，亦可佐證本件異議人即
      受處分人所辯其未騎乘機車違規停車，疑似身分證件被他
      人盜用等情，應屬可採。
（五）綜上所述，原處分機關未予詳查，遽認異議人即受處分人
      為違規行為人，逕對異議人即受處分人為前開裁決，即難
      認允當，本件異議為有理由，應由本院將原處分撤銷，另
      為異議人即受處分人不罰之諭知。
據上論斷，應依道路交通案件處理辦法第20條前段，裁定如主文
。
中    華    民    國    98    年     5    月    27    日
                  交通法庭      法  官  張宏節
上列正本證明與原本無異。
如對本裁定不服，應於送達後5日內，向本院提出抗告狀 （應抄
附繕本）。
中    華    民    國    98    年    5     月    27    日
                                書記官


司法院資訊處製作；財團法人民間司法改革基金會備份。
